最高法院刑事判決　　　　　　　一○○年度台上字第八五七號
上　訴　人　吳貞霖
選任辯護人　葉忠雄律師　　　　　　　　　　　　　　　　　　　　 
上列上訴人因違反毒品危害防制條例案件，不服台灣高等法院中
華民國九十九年十一月十二日第二審更審判決（九十九年度上更
(一)字第三九０號，起訴案號：台灣士林地方法院檢察署九十七年
度偵字第七三二三、八一八五號），提起上訴，本院判決如下：
    主  文
上訴駁回。   
    理  由
按刑事訴訟法第三百七十七條規定，上訴於第三審法院，非以判
決違背法令為理由，不得為之。是提起第三審上訴，應以原判決
違背法令為理由，係屬法定要件。如果上訴理由書狀並未依據卷
內訴訟資料，具體指摘原判決不適用何種法則或如何適用不當，
或所指摘原判決違法情事，顯與法律規定得為第三審上訴理由之
違法情形，不相適合時，均應認其上訴為違背法律上之程式，予
以駁回。本件原判決綜合全部卷證資料，認上訴人吳貞霖有其事
實欄所載之犯行，已詳所憑之證據與認定之理由。就上訴人否
認犯罪之所辯，認不足採信，於理由內予以指駁、說明甚詳。因
而撤銷第一審關於此部分之科刑判決，改判論處上訴人共同販賣
第一級毒品，累犯二罪刑（均處有期徒刑）。
上訴意旨略稱：(一)、洪家銘於民國九十七年四月二十日所打電話
非上訴人接聽，洪家銘於九十七年五月二十一日所傳簡訊之對象
係何人不得而知，即無證據顯示上訴人與綽號「阿峰」者共犯，
原判決未說明上訴人與「阿峰」有犯意聯絡之證據，即以推測擬
制之詞，認定上訴人與「阿峰」共同販賣第一級毒品海洛因予洪
家銘，有理由不備之違法。(二)、原判決就發回更審之本件二次犯
罪，定執行刑為有期徒刑十二年，如連同已確定之十四罪所定執
行刑有期徒刑十八年，合計三十年，較第一審判決所定十六罪之
執行刑有期徒刑二十五年為高，有違反不利益變更禁止原則之違
失。(三)、上訴人否認二度販賣海洛因予洪家銘，原判決未說明洪
家銘之警詢、偵查陳述如何具備例外得為證據之情形，徒謂：上
訴人對於被告以外之人之審判外言詞及書面陳述均表示無意見，
同意作為證據，審酌此陳述作成時無違法或不當之狀況，依刑事
訴訟法第一百五十九條之五第一項規定，均有證據能力，違背證
據法則云云。惟查：(一)、犯罪事實之認定，證據之取捨及其證明
力如何，乃事實審法院自由判斷之職權，如其取捨不違背經驗法
則與論理法則，即不得指為違法，而據為上訴第三審之理由。原
判決依憑上訴人於檢察官偵查及第一審之自白，洪家銘之偵查證
言，上訴人持用之0000000000號與洪家銘持用之0000000000號電
話之通訊監察譯文，原審法院之前審勘驗通訊監察錄音之勘驗筆
錄，扣案電子磅秤、夾鍊袋、行動電話等證據資料，資以認定上
訴人與「阿峰」共同基於營利犯意，於九十七年四月二十日販賣
新台幣（下同）二千元海洛因予洪家銘，及於同年五月二十一日
販賣一千元海洛因予洪家銘，已說明本於調查所得心證，分別定
其取捨而為事實判斷之理由。並就確認之事實，說明上訴人如何
與「阿峰」有共同犯意聯絡及行為分擔，二人均為正犯之論據。
所為論斷，核無違背客觀存在之經驗法則與論理法則，屬原審採
證、認事之適法職權行使，不容任意指摘為違法。(二)、上訴人所
犯本件二罪，第一審各判處有期徒刑十六年，原審各判處有期徒
刑八年，即無違反刑事訴訟法第三百七十條前段不利益變更禁止
之規定。上訴人誤以原判決就此二罪所定之執行刑，與原審更審
前已判決確定十四罪之執行刑，二者之合計數，與第一審判決十
六罪之執行刑相比較，指摘原判決違法，係對法律之顯然誤解。
(三)、刑事訴訟法第一百五十九條之五規定之傳聞例外，乃基於當
事人進行主義中之處分主義，藉由當事人明示同意或默示擬制同
意之處分訴訟行為，與法院之介入審查其適當性要件，將原不得
為證據之傳聞證據，賦予其證據能力。倘當事人已明示同意作為
證據，經法院審查其具備適當性之要件，並就該證據實施調查程
序，即無許當事人再行撤回同意之理，以維訴訟程序安定性、確
實性之要求。此一同意之效力，既因當事人之積極行使處分權，
並經法院認為適當且無許其撤回之情形，即告確定，即令上訴至
第二審或判決經上級審法院撤銷發回更審，仍不失其效力。洪家
銘於檢察官偵查時具結之證言，業經上訴人於原審法院之前審明
示同意作為證據（見原審上訴卷第六十六頁），原判決理由乃說
明審酌其作成時情況，如何無違法或不當，認依刑事訴訟法第一
百五十九條之五第一項規定得為證據，依上揭說明，並無違法。
且縱然除去洪家銘之警詢陳述，依其他事證，本件仍應為同一認
定，原判決贅引洪家銘之警詢陳述為證據，於判決本旨亦不生影
響，依刑事訴訟法第三百八十條規定，不得據為上訴第三審之理
由。其餘上訴意旨，就屬原審採證、認事職權之適法行使及原判
決已說明事項，徒憑己見，任意指摘為違法，且仍為單純事實之
爭執，均非適法之第三審上訴理由。應認本件上訴違背法律上之
程式，予以駁回。
據上論結，應依刑事訴訟法第三百九十五條前段，判決如主文。 
中    華    民    國  一○○  年    二    月  二十四  日
                      最高法院刑事第十一庭
                          審判長法官  賴  忠  星  
                                法官  呂  丹  玉  
                                法官  吳      燦  
                                法官  蔡  名  曜  
                                法官  葉  麗  霞  
本件正本證明與原本無異
                                      書  記  官  
中    華    民    國  一○○  年    三    月    一    日
                                                       s